【裁判字號】    99,交聲,2713
【裁判日期】    991029
【裁判案由】    交管條例聲異
【裁判全文】
臺灣板橋地方法院交通事件裁定        99年度交聲字第2713號
原處分機關  交通部公路總局臺北區監理所
聲明異議人  乙○○
即受處分人
送達代收人  甲○○
上列受處分人因違反道路交通管理處罰條例案件，不服交通部公
路總局臺北區監理所中華民國98年3 月17日所為之北監營裁字裁
40-AEW473437號處分（原舉發通知單號：北市警交字第AEW47343
7 號），聲明異議，本院裁定如下：
    主  文
交通部公路總局臺北區監理所民國九十八年三月十七日所為之北
監營裁字裁40-AEW473437號處分撤銷。
其餘異議駁回。
    理  由
一、原處分以：異議人即受處分人乙○○因受有記點吊扣其原持
    有小型車駕駛執照之他案處分，又前開記點吊扣駕駛執照執
    行期間，係自民國（下同）96年12月17日起至97年1 月16日
    止，惟異議人竟仍於上揭吊扣駕駛執照期間內之97年1 月4
    日22時30分許，駕駛車號722-CD號營業小客車在道路上行駛
    ，嗣行經臺北市○○○路○ 段20巷與松高路口處，為臺北市
    政府警察局信義分局三張犁派出所警員攔查後，循據查知其
    有「駕駛執照吊扣期間駕駛小型車」【原舉發單記載為：「
    經電腦查詢為記點吊扣，96.12.17-97.1.16」】之違規事實
    ，即當場填單舉發。案經移送原處分機關即交通部公路總局
    臺北區監理所辦理，原處分機關認定異議人確有如上違規行
    為，乃依道路交通管理處罰條例第21條第1 項第5 款規定，
    裁處罰鍰新臺幣（下同）9 千元。
二、本件聲明不服意旨則以：異議人即受處分人上次記點吊扣駕
    駛執照期間自96年12月17日至97年1 月16日止，然因迫於金
    錢上有急用，提前於97年1 月4 日駕車營業，致遭開罰無照
    駕駛罰鍰9 千元之罰單（單號：AEW473437 ）在案，而於前
    述記點吊扣駕照期間屆滿，97年3 月13日將駕照返還予異議
    人，未料於99年8 月18日在計算未繳罰單金額時，就前開單
    號第AEW473437 號罰單之裁罰，又改稱除罰鍰9 千元外，另
    須吊銷其駕駛執照1 年，理由是監理機關疏失，不應於97年
    3 月13日即將原駕照還件；原處分機關於原駕照還件後距今
    已2 年5 月有餘，竟又追罰吊銷駕照1 年，異議人不服，提
    起聲明異議等語。
三、經查：
(一)、按受處分人不服第8 條主管機關所為之處罰，得於接到裁決
    書之翌日起20日內，並得依法扣除在途期間，向管轄地方法
    院聲明異議，道路交通管理處罰條例第87條第1 項及道路交
    通案件處理辦法第12條分別定有明文。次按處理違反道路交
    通管理事件，有關文書送達之程序，依行政程序法之規定；
    送達由郵政機關送達者，以一般郵遞方式為之，以郵務人員
    為送達人，並準用依民事訴訟法施行法第3 條訂定之郵政機
    關送達訴訟文書實施辦法。是交通監理機關依法掣開違反道
    路交通管理交通事件裁決書，其送達，應依行政程序法第72
    條、第73條之規定，對受處分人之住居所、事務所或營業所
    為郵寄送達或補充、留置送達；如有不能向應受送達人之住
    居所、事務所、營業所或就業處所為之，或有於應送達處所
    不獲會晤應受送達人，亦不能將文書付與有辨別事理能力之
    同居人、受僱人或應送達處所之接收郵件人員之情形者，得
    依該法第74條規定為寄存送達；若有該法第78條第1 項各款
    所示情形之一，可依申請或依職權為公示送達。是有關違反
    道路交通管理事件文書，倘若非已依上揭送達規定，向應受
    通知之受處分人為送達者，仍難以認定其送達程式係屬合法
    。
(二)、查本件異議人因有旨開駕駛執照吊扣期間仍駕駛小型車之違
    規事實，經警填單舉發，而為原處分機關於98年3 月17日作
    成北監營裁字裁40-AEW473437號裁決書，裁處罰鍰9 千元；
    上述裁決書，並交由郵務機關向異議人當時設籍之住所地即
    「臺北縣深坑鄉○○路○ 段110 巷9 弄11號3 樓」為送達，
    惟因未獲會晤應受送達之異議人本人，又無共住上址之同居
    人、受僱人或其他人員得接收文書郵件，方於98年3 月23日
    ，將本案裁決書寄存至前述處所所在之郵務機關深坑郵局，
    並作送達通知書2 份，1 份黏貼於應受送達人住所門首，1
    份置於應受送達處所信箱或其他適當位置，以為送達等情，
    有本案第AEW473437 號舉發單、裁決書、送達證書及異議人
    個人基本資料查詢結果表均在卷足憑，堪認屬實。
(三)、又查，異議人於首開97年1 月4 日違規行為時起迄今所登記
    之汽車駕籍地，雖記載為「臺北縣深坑鄉土庫68巷26弄7 號
    3 樓」地址，有原處分機關先後於99年8 月18日、29日查列
    之異議人汽車駕照基本資料表可參，核與本案第AEW473437
    號舉發單及司法院電子閘門公路監理車籍查詢系統證號查詢
    汽車駕駛人資料表等所載，固屬一致；然而，徵諸前揭異議
    人全戶戶籍資料查詢結果表之「全戶記事」欄所示，異議人
    設籍住所地址「臺北縣深坑鄉○○路○ 段110 巷9 弄11號3
    樓」，原屬「【臺北縣深坑鄉】土庫68巷26弄7 號3 樓」，
    嗣於90年3 月5 日經行政區域調整改編，且遍觀前稱之異議
    人戶役政相關資料，亦足悉異議人自78年7 月12日遷入上揭
    設籍之住所地時起迄今，均未有何遷徙異動登載情事（參本
    院卷附異議人之戶役政連結作業系統遷徙紀錄資料表）。是
    據前說明，堪認異議人之駕籍地事項登載以：「臺北縣深坑
    鄉土庫68巷26弄7 號3 樓」，此核與異議人設籍之住所地「
    臺北縣深坑鄉○○路○ 段110 巷9 弄11號3 樓」，兩者實質
    上係屬同一處所，並無岐異。
(四)、惟查，原處分機關98年3 月17日所為之北監營裁字裁40-AEW
    473437號處分，固有向異議人設籍之住所地（與駕籍地為實
    質同一處所）即「臺北縣深坑鄉○○路○ 段110 巷9 弄11號
    3 樓」為送達，但疏未向異議人所在之居住地即「臺北縣中
    和市○○路394 號4 樓」併為原裁決書之送達，仍有未洽，
    尚難認已合於首揭處理違反道路交通管理事件之送達法定程
    式，即無從正確起算異議人得以提起本件聲明異議之法定期
    間。準此，為保障異議人就本案依法得提出聲明異議之程序
    利益，自應由本院將原處分予以撤銷，再由原處分機關依法
    掣開裁決書，並依前揭規定重新合法送達予異議人，亦即需
    另再對異議人於本案聲明異議中尚陳明之現時居所地「臺北
    縣中和市○○路394 號4 樓」，依法重新送達，俟應受處分
    之異議人於合法收受本件裁決書後方生效力；其後如異議人
    對該裁決書不服，再由異議人於法定聲明異議之20日期間內
    向所轄地方法院交通法庭提起聲明異議，始屬適法。
(五)、再按汽車駕駛人，駕駛執照吊扣期間駕駛小型車或機器腳踏
    車者，處6 千元以上1 萬2 千元以下罰鍰、當場禁止其駕駛
    ，並吊銷其駕駛執照；又汽車駕駛人，曾依道路交通管理處
    罰條例其他各條規定吊銷駕駛執照者，1 年內不得考領駕駛
    執照，道路交通管理處罰條例第21條第1 項第5 款及第4 項
    後段、第67條第3 項分別定有明文。觀諸原處分機關98年3
    月17日所為之北監營裁字裁40-AEW473437號裁決書所示，有
    關「舉發違規事實」及「舉發違反法條」各欄，均明確記載
    異議人係有違反道路交通管理處罰條例第21條第1 項第5 款
    所定「駕駛執照吊扣期間駕駛小型車」此一行為，惟原處分
    「處罰主文」暨「簡要理由」等欄內，則均未明白記述應依
    上揭規定，併予裁處吊銷異議人駕駛執照1 年之相關內容，
    是悉原處分尚有未依法併同裁處吊銷異議人駕駛執照1 年之
    違誤。從而，原處分因有前開送達程式未足完備、合法情事
    ，應由本院裁定撤銷，已詳如上說明；至原處分經撤銷後，
    原處分機關就異議人首開「駕駛執照吊扣期間駕駛小型車」
    之違規事實所具行政裁罰權，亦須一併注意道路交通管理處
    罰條例第21條第1 項第5 款、第4 項後段與第67條第3 項等
    各規定適用情形，附此敘明。
(六)、另，異議人執以：本院99年度交聲字第2339號裁定撤銷原處
    分機關97年5 月2 日所為之北監自裁字裁00-000000000號處
    分，原處分機關即應先恢復異議人之駕照，再重新掣開裁決
    書並重新送達後於99年9 月12日前送達吊扣1 個月，但原處
    分機關竟以先扣滿1 個月後才能解除駕照之註銷，有原處分
    機關99年8 月18日北監稽違字第406749069-90000000號駕駛
    執照執行單1 紙，顯與原裁定意旨有異云云；惟據本院綜觀
    本案全卷及移送書所述違規事實及相關資料，可知異議人所
    稱如上處分，係為本院99年度交聲字第2339號裁定予以審查
    之事項，又未具體敘明任何相關違規因由、事實與應適用法
    條等，顯難認與原處分機關98年3 月17日所為之北監營裁字
    裁40-AEW473437號原裁決，係認定以異議人確有於駕駛執照
    吊扣期間內之97年1 月4 日，駕駛小型車在道路上行駛之違
    規行為，而依道路交通管理處罰條例第21條第1 項第5 款規
    定裁處罰鍰9 千元一節，兩者有何干係及密切關聯。是此部
    分既已為本院於99年度交聲字第2339號交通事件中，依法據
    以審查並予裁定撤銷之；於本案中，異議人復未具體敘明相
    關違規事實、法律，亦無任何訴訟標的即相關之行政裁決處
    分資為審究，故此部分之異議難認為有理由，應予駁回，併
    此說明。
四、據上論斷，應依道路交通事件處理辦法第18條、第19條，裁
    定如主文。
中    華    民    國    99    年    10    月    29    日
                        交通法庭法  官  黎錦福
上列正本證明與原本無異。
如不服本裁定，應於裁定送達後5 日內敘明抗告理由，向本院提
出抗告狀。
                                書記官  蔡麗春
中    華    民    國    99    年    10    月    29    日

司法院資訊處製作；財團法人民間司法改革基金會備份。
